臺灣高等法院刑事判決　　　　　　　　　　　　九十年度上更(一)字第一一三八號
　　上　訴　人　臺灣板橋地方法院檢察署檢察官
　　被　　　告　甲○○
　　選任辯護人　許進德
　　　　　　　　張修誠
右上訴人因被告違反毒品危害防制條例案件，不服臺灣板橋地方法院八十九年度訴緝
字第一四一號，中華民國九十年五月二十一日第一審判決（起訴案號：臺灣板橋地方
法院檢察署八十八年度偵緝字第一五七三號），提起上訴，本院判決後，經最高法院
發回更審，本院判決如左：
    主  文
上訴駁回。
    理  由
壹、公訴要旨
一、公訴事實：
    被告甲○○與羅啟源、張凌峰、陳銀鐘（羅啟源、張凌峰、陳銀鐘三人另案審理
    中）共同意圖營利，並基於販賣毒品之概括犯意，由羅啟源於民國八十七年九月
    間，在臺北市○○路○段一四０巷二二弄二七號三樓，向綽號「阿明」或稱「阿
    峰」之男子購入第二級毒品安非他命，採取毒品、金錢分別交付、收取之方式，
    以逃避警方之查緝，而自八十七年九月間起至同年十月中旬止，在臺北縣新莊市
    ○○○路四六八巷七號二樓蔡文達住處，連續二次販賣安非他命予蔡文達，每包
    新台幣（下同）二千元。由被告甲○○與羅啟源交付安非他命予蔡文達，價款則
    囑由張凌峰、陳銀鐘於八十七年十月間，分四次向蔡文達收取。嗣於八十七年十
    一月三日下午五時許，蔡文達在上址住處為警查獲，經警囑蔡文達撥打電話聯絡
    羅啟源購買安非他命，羅啟源乃基於概括之犯意，委託張凌峰、陳銀鐘先前往蔡
    文達上址住處收取五千元，被告甲○○與羅啟源再前往交付毒品，而先後為警查
    獲，並扣得販賣毒品所得價金四千元及安非他命一小包（毛重一．五公克，淨重
    一．二公克，起訴書誤載為毛重０．三公克，淨重０．五公克）。
二、起訴法條：
    毒品危害防制條例第四條第二項之販賣第二級毒品罪。
三、公訴證據：
    (一)被告於警訊中之自白。(二)共犯張凌峰、陳銀鐘及證人蔡文達於警訊及檢察官訊
    問時之供述。(三)安非他命一包。(四)販賣毒品價金五千元。(五)被告與共犯羅啟源所
    供述到蔡文達住處目的，二者相悖。(六)共犯羅啟源、張凌峰、陳銀鐘共同販賣毒
    品，業經台灣板橋地方法院八十八年度訴字第一００八號判決判處罪刑。
貳、上訴意旨
一、共犯張凌峰、陳銀鐘及證人蔡文達、被告等人於警訊時就安非他命交易所供述情
    節，均相符合。且共犯張凌峰、陳銀鐘及證人蔡文達、被告等人於警訊供述之任
    意性與真實性，均經台灣板橋地方法院法官於該院八十八年度訴字第一００八號
    案件審理時調查結果，並無刑求或出於恐懼情事。
二、上開警訊自白既無欠缺證據能力之瑕疵，並互核一致，自得採為有罪判決之依據
    ，原審不察，遽為被告無罪之判決，自有未洽。
參、被告之辯解
一、被告於警訊時因看到共犯羅啟源遭受刑求，心中畏懼，乃配合警員已寫成之警訊
    筆錄照唸錄音，實則被告並未於警訊中承認與羅啟源共同販賣安非他命。
二、共犯羅啟源於檢察官初訊時即供述於警訊中曾遭到警員刑求，並於解送至看守所
    時即報告因被刑求致身體受傷，由看守所作成身體檢查紀錄表，足以證明被告確
    係於警訊中因目睹共犯羅啟源被刑求，而配合警員要求作成警訊錄音。
三、共犯張凌鋒、陳銀鐘始終未曾供述被告參與販賣安非他命，足證被告是在不知情
    之情況下，與共犯羅啟源一起到達蔡文達家門口，為警逮捕。
肆、本院之判斷
一、按犯罪事實應依證據認定之，無證據不得推定其犯罪事實；又不能證明被告犯罪
    者，應諭知無罪之判決，刑事訴訟法第一百五十四條、第三百零一條第一項分別
    定有明文。次按被告之自白，不得作為有罪判決之唯一證據，仍應調查其他必要
    證據，以察其是否與事實相符，同法第一百五十六條第二項亦定有明文。再按認
    定犯罪事實應憑積極證據，倘積極證據不足以為不利於被告事實之認定時，即應
    為有利被告之認定，更不必有何有利之證據，有最高法院三十年上字第八一六號
    判例可參。所謂「積極證據足以為不利被告事實之認定」，依據最高法院七十六
    年臺上字第四九八六號判例意旨，係指據為訴訟上證明之全盤證據資料，在客觀
    上已達於通常一般之人均不致於有所懷疑，而得確信被告確曾犯罪之程度，若未
    達到此一程度，而有合理懷疑之存在時，即無從為被告有罪之認定。
二、公訴意旨所指被告自八十七年九月間至八十七年十月中旬止，共同二次販賣安非
    他命予蔡文達部分：
    (一)經查，被告警訊筆錄並未有被告供認於八十七年九月及十月，與羅啟源等人共
      同二次販賣安非他命予蔡文達之記載（見偵字第二四四二五號影印卷第九頁背
      面、第十、十一頁），即羅啟源警訊筆錄亦記載羅啟源否認有公訴意旨所指上
      情（見同上影印卷第八頁）。至張凌峰、陳銀鐘警訊筆錄則僅記載曾於八十七
      年十月間三次為羅啟源向蔡文達收取金錢，並未有任何被告共同參與情節（見
      同上影印卷第十一至十四頁）。是以被告及羅啟源、張凌峰、陳銀鐘之警訊筆
      錄，均不能證明被告有於八十七年九月及十月，二次共同販賣安非他命予蔡文
      達犯行。
    (二)次查，嗣後於檢察官訊問時，羅啟源固有供認於八十七年九月及十月份曾拿安
      非他命與蔡文達，惟並未指明該行為與被告有何關係（見偵字第二四四二五號
      影印卷第十九、三七、三八頁、第四八頁背面）；張凌峰、陳銀鐘則未供述任
      何有關被告有於八十七年九月及十月，與羅啟源共同販賣安非他命與蔡文達情
      節（見同上影印卷第十八頁、第三二至三四頁、第三八、三九頁、第四九頁背
      面）。是以羅啟源、張凌峰、陳銀鐘於檢察官訊問時之供述，亦無法據以證明
      被告有於八十七年九月及十月，二次共同販賣安非他命予蔡文達犯行。
    (三)又查，蔡文達其人於警訊中係供述：伊不認識被告，係羅啟源於八十七年九月
      、十月間，二次直接拿安非他命到伊住處販賣與伊等語（見偵字第二四四二五
      號影印卷第六、七頁）。嗣後蔡文達於檢察官訊問時亦僅供述羅啟源於八十七
      年九月、十月二次送伊安非他命等語，仍無一言及於被告有何參與情事（見同
      上影印卷第十七頁背面、第四一至四三頁、第四九頁）。是以蔡文達之供述，
      亦無法據以證明被告有於八十七年九月及十月，二次共同販賣安非他命予蔡文
      達犯行。
    (四)再查，安非他命一包係八十七年十一月三日查獲，與被告有無於八十七年九月
      及十月共同販賣安非他命無涉。羅啟源、張凌峰、陳銀鐘經法院判處罪刑情形
      如何，並非可據為被告犯罪之證據。又本案並無所謂販賣毒品價金四千元或五
      千元扣案情形，公訴人引為犯罪證據，容有誤會。
三、公訴意旨所指被告於八十七年十一月三日，共同販賣安非他命予蔡文達部分：
    (一)經查，被告八十七年十一月四日警訊筆錄固記載被告供述於八十七年十一月三
      日與羅啟源共同販賣安非他命與蔡文達，事後可由羅啟源供應一些安非他命供
      被告施用，在交付前即為警查獲等情（見偵字第二四四二五號影印卷第九頁背
      面、第十、十一頁）。惟被告於檢察官初訊時即供稱係羅啟源叫伊載他去被查
      獲現場，伊不知要做何事。警訊筆錄是警察叫伊配合（見同上影印卷第十七、
      十八頁）；其後於檢察官再次訊問被告何以於警訊中供述共同販賣安非他命與
      蔡文達時供述：當天是羅啟源要伊載他去朋友家，因為當時伊已喝醉，就由羅
      啟源載伊過去，伊不知去做何事，羅啟源沒有說。警訊筆錄係警察自己所寫（
      見偵字第二四五五六號卷第六一、六二頁）；被告於原法院、本院前審及本院
      審理時一致供述：警訊筆錄係警察講給伊聽，要伊照著唸。警察雖沒有刑求伊
      ，但伊有聽到羅啟源被帶到房間，叫聲很慘，伊因害怕被刑求而配合警員要求
      唸警訊筆錄各等語（見原審卷二第一０二、一０四頁、本院九十年度上訴字第
      二二六０號卷第二三頁、本院卷第二四頁）。足徵被告始終否認有於警訊中供
      述與羅啟源共同於八十七年十一月三日販賣安非他命予蔡文達，而係警察自行
      任意製作警訊筆錄。參以羅啟源於八十七年十一月四日被送至台灣台北看守所
      時即陳述被警刑求致受有胸部會痛、手部及腳部腫痛之傷害，有台灣台北看守
      所內外傷紀錄表影本在卷可按（見原審卷二第三０頁）。證人即台灣台北看守
      所管理員黃雲龍於本院八十九年度上訴字第四０四號案件訊問時並結證：羅啟
      源有說那裡有傷，我們檢查結果有傷，就依羅啟源所述記載等語（見原審卷二
      第五七頁）。雖承辦警員許啟文、李麟榮分別於原審法院八十八年度訴字第一
      ００八號、本院八十九年度上訴字第四０四號案件訊問時均否認有刑求羅啟源
      情事（見原審卷一第一一二頁、卷二第六０頁）。惟縱有其事，亦難以期待承
      辦警員不畏刑事責任直承不諱，是以不能僅因承辦警員否認，即認定羅啟源確
      實並未受到刑求。被告辯稱因聽到羅啟源叫聲，心生畏懼而配合警員要求，尚
      有依據，並非即不足取。是以被告上開警訊筆錄記載內容，是否與被告於警訊
      中供述相符，而得採為證據，容堪置疑。
    (二)次查，上開被告警訊錄音帶經本院勘驗結果：訊問人係照筆錄記載訊問問題提
      問，內容幾乎一字不差，答話人是照筆錄記載答話內容回答，而且不加思索。
      感覺上二人是照唸警訊筆錄內容，錄音時間約四分鐘等情，有勘驗筆錄在卷可
      稽（見本院卷第二四頁）。而上開警訊筆錄記載訊問起訖時間為八十七年十一
      月四日六時至八十七年十一月四日七時三十分止（見偵字第二四四二五號影印
      卷第九頁背面），訊問時間歷時有一小時三十分之久，錄音時間卻僅有寥寥數
      分鐘，堪信警員製作警訊筆錄時，並未依刑事訴訟法第一百條之二準用第一百
      條之一規定，於訊問犯罪嫌疑人時全程連續錄音。按所謂法律規定詢問犯罪嫌
      疑人，應全程連續錄音，旨在於建立詢問筆錄之公信力，並擔保詢問程序之合
      法正當；亦即在於擔保犯罪嫌疑人對於詢問之陳述係出於自由意思，及筆錄所
      載內容與其陳述相符。又如前所述，被告已否認有於警訊中供述與羅啟源共同
      販賣安非他命，且陳稱係因聽到羅啟源叫聲，心生畏懼而配合警員要求，亦即
      否認警訊筆錄記載內容與被告陳述相符。雖製作警訊筆錄之警員曾旭隆於原法
      院訊問時結證被告在警訊時係自由陳述等語（見原審卷一第七七頁）。惟承辦
      警員就警訊筆錄之真實性有利害關係存在，不能僅以承辦警員之證詞，即據以
      認定警訊筆錄記載內容與被告陳述相符。參酌理由肆、三(一)(二)之說明，被告所
      辯係配合警員要求照唸警訊筆錄內容，應可採信。則上開被告警訊筆錄記載內
      容與被告陳述相符，尚乏積極證據證實，即不能以之證明被告有於警訊中供述
      與羅啟源共同販賣安非他命與蔡文達犯行。
    (三)又查，羅啟源警訊筆錄固亦記載「當時係與甲○○一同前往，欲販賣安非他命
      與蔡文達。甲○○共同前往販賣好處是我會分一點安非他命給甲○○吸食」，
      惟該警訊筆錄僅記載二人一同前往，並未及於購買及出售過程，被告與羅啟源
      有何共同販賣安非他命之犯意聯絡，與行為分擔情節（見偵字第二四四二五號
      影印卷第八頁），內容尚嫌空泛，不能即據以認定被告即係與羅啟源共同販賣
      。何況羅啟源之警訊錄音帶已被台灣板橋地方法院檢察署承辦書記官不慎銷燬
      等情，有台灣板橋地方法院檢察署八十八年十月七日乙○金書八七偵字第二四
      四二五號函影本在卷可據（見原審卷第一二二頁），已無從驗證羅啟源對於警
      察詢問之陳述是否係出於其自由意思，及警訊筆錄所載內容與其陳述是否相符
      。而如前所述，羅啟源於八十七年十一月四日被送至台灣台北看守所時即陳述
      被警刑求致受有胸部會痛、手部及腳部腫痛之傷害。於本院八十九年度上訴字
      第四０四號案件審理時供述被警刑求，且並未於警訊中承認販賣安非他命，係
      警察自行製作筆錄等語（見原審卷第七三、七四頁），可見羅啟源之警訊筆錄
      記載，是否與其陳述相符，尚堪置疑。而被告於檢察官初次訊問時即供述係應
      羅啟源請求，以機車搭載羅啟源到場，不知要做何事（見偵字第二四四二五號
      影印卷第十七頁）；羅啟源於檢察官訊問及本院八十九年度上訴字第四０四號
      案件訊問時均供述：伊沒有機車，因張凌峰去收款沒有回來，伊才叫被告載伊
      去各等語（見同上影印卷第四八頁、原審卷二第二三頁）。則縱認羅啟源於八
      十七年十一月三日有意販賣安非他命予蔡文達，以販賣安非他命為嚴重犯罪行
      為，必須隱密行之。被告如僅受羅啟源之託以機車搭載羅啟源到場，衡情羅啟
      源仍未必會據實以告，尚不能以被告與羅啟源一起到場，即認被告與羅啟源共
      同販賣毒品。是以羅啟源之警訊筆錄，亦不能證明被告於八十七年十一月三日
      有與羅啟源共同販賣安非他命與蔡文達。至於羅啟源其後於偵、審中即明確否
      認販賣安非他命與蔡文達，自不能據以證明被告與羅啟源共同販賣毒品。
    (四)再查，張凌峰、陳銀鐘及蔡文達於警訊、檢察官訊問時係指證受羅啟源之託向
      蔡文達收取價金，或向羅啟源購買安非他命，均未供述被告有於八十七年十一
      月三日與羅啟源共同販賣安非他命與蔡文達具體情節。是以張凌峰、陳銀鐘及
      蔡文達於警訊及檢察官訊問時之供述，均不能證明被告有與羅啟源共同販賣安
      非他命與蔡文達。
    (五)復查，安非他命一包係羅啟源所攜帶並被查獲（見偵字第二四四二五號影印卷
      第三七頁），並不能以之證明被告有與羅啟源共同販賣安非他命。又羅啟源、
      張凌峰、陳銀鐘所涉販賣毒品罪，經法院判處罪刑情形如何，並非可據為被告
      犯罪之證據。再本案並無所謂販賣毒品價金四千元或五千元扣案，公訴人引為
      犯罪證據，容有誤會。另被告與羅啟源就一起同往蔡文達上址住處目的，被告
      謂係訪友，羅啟源則稱係要到蔡文達家中一起施用安非他命，固有所不同，惟
      縱認被告供述不實，仍不能據以認定被告有與羅啟源共同販賣安非他命予蔡文
      達。
四、綜上所述，被告所辯未與羅啟源共同販賣安非他命予蔡文達等情，尚堪採信。公
    訴及上訴意旨所指事證，尚不能使本院形成被告有罪之確信。此外，本院復查無
    其他積極證據足資證明被告有公訴意旨所指販賣第二級毒品安非他命犯行。依首
    揭說明，不能證明被告犯罪，即應諭知無罪之判決。原審以不能證明被告犯罪為
    由，諭知被告無罪之判決，洵無不合。公訴人上訴意旨仍執前詞，指摘原判決不
    當，提起上訴，為無理由，應予駁回。
伍、適用之法律
    刑事訴訟法第三百六十八條。
本案經檢察官劉永清到庭執行職務。
中      華      民      國      九十一      年      一    月    十八    日
                              臺灣高等法院刑事第二十庭
                                  審判長法  官  李  錦  樑
                                        法  官  段  景  榕
                                        法  官  范  清  銘
右正本證明與原本無異。
如不服本判決應於收受送達後十日內向本院提出上訴書狀，其未敘述上訴之理由者並
得於提起上訴後十日內向本院補提理由書（均須按他造當事人之人數附繕本）。
                                        書記官  郭  台  發
中      華      民      國      九十一      年      一    月  二十一    日
